臺灣高雄地方法院刑事判決　　　　　　　　　　　　九十三年度訴字第一一五號
　　公　訴　人　臺灣高雄地方法院檢察署檢察官
　　被　　　告　乙○○
右列被告因違反毒品危害防制條例等案件，經檢察官提起公訴（九十三年度毒偵字第
五二○號、九十三年度偵字第一○九二號）及移
四號、第一五六二號、第一六一六號），本院判決如左：
   主  文
乙○○連續施用第一級毒品，處有期徒刑壹年，扣案之摻有第一級毒品海洛因之香菸
壹支，沒收銷燬之；又連續施用第二級毒品，處有期徒刑拾月，扣案之殘留第二級毒
品甲基安非他命吸食器壹個，沒收銷燬之。應執行有期徒刑壹年捌月，摻有第一級毒
品海洛因之香菸壹支以及殘留第二級毒品甲基安非他命吸食器壹個，均沒收銷燬之。
被訴收受贓物部分無罪。
    事  實
一、乙○○前因施用毒品案件，經本院以八十七年度毒聲字第四六一號裁定觀察、勒
    戒後，認有繼續施用毒品之傾向，經本院以八十七年度毒聲字第一三三四號裁定
    令入戒治處所施以強制戒治、八十七年度毒聲字第三九八三號裁定停止戒治、八
    十八年度毒聲字第二二六六號裁定撤銷停止戒治，令入戒治處所施以強制戒治，
    而於八十八年十二月十六日強制戒治執行完畢，自臺灣屏東戒治所釋放，並由臺
    灣高雄地方法院檢察署檢察官於八十九年二月十九日，以八十九年度戒毒偵字第
    一八八號為不起訴處分確定。乙○○復於九十一年間，因施用毒品案件，經本院
    以九十二年度毒聲字第二一一五號裁定令入戒治處所施以強制戒治，並經本院於
    九十二年八月二十日，以九十二年度訴字一一二六號判處有期徒刑一年確定（九
    十三年四月十三日入監執行，不構成累犯）。
二、詎乙○○仍不知悔改，竟於強制戒治執行完畢釋放後五年內，復分別基於施用第
    一級毒品及第二級毒品之概括犯意，連續自九十二年十月間某日起，至九十三年
    三月二十五日十七時止，分別在其位於高雄市○鎮區○○路七十巷三十號之住處
    及同區鎮一九四號之「金好電子遊戲場」內，以將第一級毒品海洛因摻入香
    菸後，吸食含有海洛因成分煙氣之方式，施用第一級毒品海洛因多次，另將第二
    級毒品甲基安非他命置於玻璃球內，予以燒烤後，吸食含有甲基安非他命成分煙
    氣之方式，在其上開住處，施用第二級毒品甲基安非他命多次（起訴書誤繕為施
    用第二級毒品安非他命）。嗣為警於九十二年十二月二十二日十五時三十分許，
    持搜索票在其住處扣得殘留第二級毒品甲基安非他命吸食器一個而查獲，復於九
    十三月一月六日二十一時十分許，在高雄縣鳳山市○○街一一二巷二十八號前，
    為警查獲，並扣得周慶忠所有，而與乙○○無關之安非他命一包（毛重○‧五五
    公克），又為警於同月二十七日零時五十分許，在高雄市○○區○○路與中山橫
    路口查獲，另於同年三月二十五日十九時十分許，在前揭「金好電子遊戲場」內
    ，為警查獲，並扣得摻有第一級毒品海洛因成分之香菸一支。
三、案經高雄市政府警察局刑警大隊、新興分局、前鎮分局，及高雄縣政府警察局鳳
    山分局報告臺灣高雄地方法院檢察署檢察官偵查起訴及移送併辦。
    理  由
一、有罪部分：
  (一)訊據被告乙○○固坦承有連續施用第一級毒品海洛因及第二級毒品甲基安非他命
    之事實，惟辯稱：施用毒品之期間係自九十二年十二月初起，至九十三年二月底
    止，九十三年三月並未曾施用毒品云云。
  (二)經查，被告於九十三年三月二十五日為警查獲時，分別於警詢及偵訊時坦承稱：
    「今日（指九十三年三月二十五日）十七時在金好電子遊戲場內有吸食毒品一次
    」（見高市警前分三字第○五八三二號卷）、「（問：出所後何時開始吸食？）
    答：九十二年十月開始吸食」、「（問：最後一次何時吸食？）答：今日最後一
    次吸食，在前鎮街一九四號金好遊戲場施用，加在香菸中吸食」（見九十三年度
    毒偵字第一五六二號偵查卷第十二頁）等語不諱，核與當日被告為警採集之尿液
    檢體，經高雄市立凱旋醫院檢驗結果，呈現嗎啡及甲基安非他命陽性反應之情形
    相符，有該醫院九十三年四月八日高市凱醫檢字第○一七五三號尿液檢驗成績書
    暨高雄市政府警察局前鎮分局查獲煙毒麻醉藥品案件犯罪嫌疑人姓名對照表（Ｉ
    ○八三號）一紙在卷可稽，而被告當日為警扣案之香菸一支，經送高雄醫學大學
    附設中和紀念醫院鑑驗檢果，確含第一級毒品海洛因成分，此有該醫院九十三年
    六月一日（報告編號九三○五—二五○號）檢驗報告一紙附卷足參，足認被告自
    九十二年十月某日起，至九十三年三月二十五日止，確有連續施用第一級毒品海
    洛因及第二級毒品甲基安非他命之犯行，被告辯稱：僅施用毒品至九十三年二月
    底止云云，尚不足採。
  (三)另被告先後於九十二年十二月二十二日、九十三月一月六日及同月二十七日，為
    警查獲時所採集之尿液檢體，經分別送高雄市立凱旋醫院及高雄縣衛生局檢驗結
    果，亦均呈現嗎啡及甲基安非他命等情，有高雄市立凱旋醫院九十二年十二月三
    十一日高市凱醫檢字第○一五二七號煙毒尿液檢驗成績書暨高雄市政府警察局刑
    警大隊偵三對七分隊偵辦毒品案尿液採證代碼對照表（Ｌ七—一○七五號）、高
    雄縣政府衛生局九十三年一月十二日（九三）煙檢字第○八三號煙毒尿液檢驗成
    績書暨高雄縣政府警察局鳳山分局九三年度查獲毒品嫌犯尿液流程管制清冊（編
    號○○六號）、高雄市立凱旋醫院九十三年二月十六日高市凱醫檢字第○一六○
    九號煙毒尿液檢驗成績書暨高市警局新興分局煙毒尿液送驗登記代碼表（編號Ａ
    二七七號）各一份在卷可攷，此外，被告於九十二年十二月二十二日，在其位於
    高雄市○鎮區○○路七十巷三十號住處，扣得之吸食器一個，經送高雄醫學大學
    附設中和紀念醫院鑑定結果，確殘留有第二級毒品甲基安非他命成分，亦有該醫
    院九十三年六月一日（報告編號九三○五—三一九號）一紙附卷足憑，審酌被告
    於前揭時間分別為警查獲時，均矢口否認施用毒品之犯行，堪認被告於本院審理
    時辯稱：僅施用毒品至九十三年二月底止云云，亦係避重就輕之詞，不足採信，
    從而被告自九十二年十月間某日起，至九十三年三月二十五日十七時止，連續施
    用第一級毒品海洛因及第二級毒品甲基安非他命之犯行，洵堪認定，本案事證明
    確，應予依法論科。
  (四)核被告所為，係犯毒品危害防制條例第十條第一項之施用第一級毒品罪、同條例
    第十條第二項之施用第二級毒品罪。被告持有第一級、第二級毒品後進而施用，
    其持有之低度行為均應為施用之高度行為所吸收，故均不另論其持有毒品罪。而
    被告自九十二年十月間某日起，至九十三年三月二十五日十七時止，先後多次施
    用第一、二級毒品之行為，時間緊接，犯罪構成要件相同，顯係分別基於概括之
    犯意反覆為之，為連續犯，均應依刑法第五十六條之規定以一罪論處，並應依法
    加重其刑。被告所犯上開連續施用第一級毒品、連續施用第二級毒品二罪之間，
    犯意各別，行為互殊，應予分論併罰。爰審酌被告前有違反肅清煙毒條例犯行，
    有臺灣高等法院被告全國前案記錄表一紙在卷可佐，其於毒品危害防制條例施行
    後復因施用毒品，經勒戒、觀察及強制戒治，由檢察官為不起訴處分確定後，仍
    未戒絕毒品，再犯相同之罪，顯見其無戒毒悔改之意，有再入監矯治必要，並念
    其施用毒品乃自戕一己之身體健康，且犯後坦承大部分犯行，態度尚可等一切情
    狀，量處如主文所示之刑，並定其應執行之刑。末查，扣案之香菸一支及吸食器
    壹個，既經分別驗出殘存第一級毒品海洛因及第二級毒品甲基安非他命成分，而
    客觀上顯無法將殘存之毒品自香菸及吸食器析離，應視同毒品，而均屬違禁物，
    不問屬犯人與否，均應依毒品危害防制條例第十八條第一項規定，沒收銷燬之。
二、無罪部分：
  (一)公訴意旨另以：被告乙○○於九十三年一月六日，在高雄縣鳳山市○○○路三十
    四號「新五福遊藝場」處，明知綽號「阿成」不詳姓名男子借予騎用之牌照號碼
    ＮＤＧ—三七二號機車一輛，係竊取得來之贓車，竟予以收受騎用。嗣於同年一
    月六日二十一時十分許，騎乘該車行經高雄縣鳳山市○○街一一二巷二十八號前
    為警查獲，因認被告涉犯刑法第三百四十九條第一項之收受贓物罪嫌。
  (二)按犯罪事實應依證據認定之，無證據不得認定犯罪事實；又不能證明被告犯罪者
    ，應諭知無罪之判決，刑事訴訟法第一百五十四條第二項及第三百零一條第一項
    分別定有明文。又按刑事訴訟法上所謂認定犯罪事實之證據，係指足以認定被告
    確有犯罪行為之積極證據而言，如未能發現相當證據或證據不足以證明，自不能
    以推測或擬制之方法，以為裁判基礎，最高法院二十九年度上字第三一五號及
    四十年度台上字第八十六號分別著有判例可資參照。而認定不利於被告之事實，
    須依積極證據，苟積極證據不足為不利被告之認定時，即應為有利於被告之認定
    ，更不必有何有利之證據；又認定犯罪事實所憑之證據，雖不以直接證據為限，
    間接證據亦包括在內，然而無論直接證據或間接證據，其為訴訟上之證明，須於
    通常一般之人均不致有所懷疑，而得確信其為真實之程度者，始得據為有罪之認
    定，倘其證明尚未達到此一程度，而有合理之懷疑存在而無從使事實審法院得有
    罪之確信時，即應由法院為諭知被告無罪之判決，最高法院亦分別著有三十年度
    上字第八一六號及七十六年度台上字第四九八六號判例足參。亦即若證據資料在
    經驗科學上或論理法則上尚有對被告較為有利之存疑，而無從依其他客觀方法排
    除此項合理之可疑，即不得以此資料作為斷罪之基礎，且刑事訴訟制度受「倘有
    懷疑，即從被告之利益為解釋」、「被告應被推定為無罪」之原則所支配，故得
    為訴訟上之證明者，無論為直接或間接證據，須客觀上於一般人均不致有所懷疑
    而達於確信之程度者，始可據為有罪之認定，倘其證明尚未達於「確信」之程度
    ，而有合理可疑存在時，即難據以為被告不利認定，換言之，在法律判斷上，即
    不能為被告有罪之認定。
  (三)本件公訴人認被告涉有收受贓物罪嫌，無非以被害人鄭心雅之陳述、查獲照片二
    幀、九十三年一月六日領結及車輛竊盜車牌失竊資料個別查詢報表查詢車輛認可
    資料表各一紙，以及扣案之鑰匙一支為其主要之論據。
  (四)訊據被告固不否認有於右揭時間向真實姓名年籍均不詳綽號「阿成」之男子借用
    牌照號碼ＮＤＧ—三七二號機車一輛，並於右揭時、地為警攔檢查獲之事實，惟
    堅詞否認有被訴收受贓物之犯行，辯稱：伊係在高雄縣鳳山市五福遊藝場內，認
    識綽號「阿成」之男子，時間約數月之久，案發當日因要搭載伊朋友周慶忠回去
    ，始向「阿成」借用機車，並約定隨即歸還，伊不知道借用之機車是贓物等語。
  (五)經查：
    (1)牌照號碼ＮＤＧ—三七二號重型機車係被害人鄭心雅所有，於九十三年一月六
   日八時許，在高雄市前鎮區○○○路五一六號前失竊等情，除據被害人指訴綦
      詳外，並九十三年一月六日領結及車輛竊盜車牌失竊資料個別查詢報表查詢車
      輛認可資料表各一紙，是該重型機車係屬被害人失竊之贓物無誤。
    (2)被告騎乘該重型機車搭載友人周慶忠於同日二十一時十分許，行經高雄縣鳳山
      市○○街一一二巷二十八號前，為警查獲等情，亦據被告及證人周慶忠供承在
      卷，並有查獲照片二幀附卷可佐，復有鑰匙一支扣案足憑，堪認被告確曾於右
      揭時、地收受被害人失竊之贓物。
    (3)惟按刑法第三百四十九條第一項收受贓物罪之構成要件，須行為人在主觀上對
      於所收受之物為贓物有所認識，否則即無由成立該罪之餘地，且刑法第三十四
      章關於贓物犯之規定，係針對行為人故意收受、搬運、寄藏、故買或牙保贓物
      而在事後助成他人財產犯罪目的之惡行予以處罰，並非藉此課以一般人民協助
      追贓之責；故贓物罪責之成立與否，實取決於能否積極證明行為人有此犯罪之
      故意。良以刑事被告依法本不負自證無罪之義務，苟有足可證明被告收受贓物
      之積極事證，雖被告確能交待贓物收受來源，於所成立之罪名仍不生影響，反
      之，若不能明確認定此項犯意果然存在，即不得以被告無法供出向何人收受持
      有贓物而推論被告即具收受贓物之認識。故以本案而言，是否能以收受贓物罪
      名相繩於被告，判斷標準厥為被告是否有收受贓物之認識，而非其是否能清楚
      交待收受之確實來源。被告自警詢時起即堅詞否認有贓物之認識，並辯稱該車
      係因欲搭載友人周慶忠而向綽號「阿成」之男子借得，並約定隨即歸還，而證
      人周慶忠確係由被告搭載而為警查獲，亦據證人周慶忠證述明確在卷，且公訴
      意旨亦認被告係向綽號「阿成」之男子收受該失竊之重型機車，堪認公訴人並
      不否認確有綽號「阿成」之男子存在，則被告辯稱案發當日係欲搭載友人回家
      ，而向綽號「阿成」之男子借用該機車，並約定當日即行歸還，即非全然無可
      採信。而一般人向朋友借用機車，如係短時間借用，未向車主另取行車執照，
      應所在多有，本案被告與綽號「阿成」之男子，僅係在遊藝場內認識之普通朋
      友，且被告借用機車之目的，僅係短程搭載其友人周慶忠回家，隨即準備返還
      該機車，已據被告迭於警詢、偵查及本院審理時供述甚明，是被告與綽號「阿
      成」之男子既非相當熟識之朋友，而無法供明綽號「阿成」之詳細人別資料及
      地址，尚難認有何悖於常理之處，又被告向交情非深之友人「阿成」能順利借
      得機車，已屬恩惠，且考量借用機車之目的僅係短程搭載友人返家之情形，而
      未向「阿成」取得行車執照，衡諸一般常情，尚無違背，自不得遽認被告於借
      用而收受該機車之初，即對該機車為贓物有所認識。
    (4)綜上所述，被告所舉綽號「阿成」者並非確無其人，且其借用該機車之目的係
      為短程搭載友人回家，隨即準備返還該車，又其遭警查獲時，曾帶同警員至遊
      藝場內找尋該「阿成」之男子等情，足認被告所辯無收受贓車之主觀犯意等語
      ，衡情尚非不堪採信，而公訴人認被告涉犯上開收受贓物罪嫌，所為之舉證在
      客觀上既然尚未達於一般人均不致於有所懷疑，而得確信被告確曾犯罪之程度
      ，自不得僅以被告於收受該機車時，未取得行車執照，或無法供明該出借之人
      詳細年籍資料，遽認其有贓物之認識。此外，公訴人復未提出其他積極證據用
      資證明被告確有公訴人所指收受贓物之犯行，揆諸前揭說明，依法自應為被告
      無罪之諭知。
據上論斷，應依刑事訴訟法第二百九十九條第一項前段、第三百零一條第一項，毒品
危害防制條例第二十三條第二項、第十條第一項、第二項、第十八條第一項前段，刑
法第十一條前段、第五十六條、第五十一條第五款，判決如主文。
本案經檢察官甲○○到庭執行職務。
中      華      民      國      九十三    年      七      月    三十    日
                                    臺灣高雄地方法院刑事第十一庭
                                        審判長法  官  徐美麗
                                              法  官  鄭詠仁
                                              法  官  高增泓
右正本證明與原本無異。
如不服本判決，應於送達後十日內，向本院提出上訴狀。
                                              書記官  林慧芬
中      華      民      國      九十三    年      八      月     二     日
附錄本案論罪科刑法條：
毒品危害防制條例第十條
施用第一級毒品者，處六月以上五年以下有期徒刑。
施用第二級毒品者，處三年以下有期徒刑。
